【裁判字號】    92,易,983
【裁判日期】    920620
【裁判案由】    竊盜
【裁判全文】
臺灣高雄地方法院刑事判決                          九十二年度易字第九八三號
    公  訴  人  臺灣高雄地方法院檢察署檢察官
    被      告  乙○○
    被      告  丙○○
    右二人共同
    選任辯護人  許清連律師
    選任辯護人  林鴻駿律師
    選任辯護人  鄭淑貞律師
    被      告  甲○○
右列被告因竊盜案件，經檢察官提起公訴（民國九十二年偵字第二五三八五號），本
院判決如左：
    主  文
乙○○、丙○○、甲○○結夥三人以上攜帶兇器竊盜，各處有期徒刑捌月。十字鎬、
鐵鋸各壹支均沒收。
    事  實
一、緣乙○○、丙○○、甲○○係朋友關係，惟三人竟共同基於意圖為自己不法所有
    之犯意聯絡，於民國九十一年十一月十六日零時許，在甲○○位於高雄市前鎮區
    之住處共謀至高雄市○○區○○路一六○巷五之三十五號前丁○○○所種植之桂
    花樹園竊取桂花樹，並由乙○○駕駛其所有、牌照號碼為ＶＲ－一○三五號之自
    小客車，搭載丙○○及甲○○共至上開樹園，並分持乙○○所有之手電筒一支及
    對人之生命、身體及安全構成威脅，客觀上足為兇器之十字鎬、鋸子各一支等物
    竊取該樹園內之桂花樹頭時，為丁○○○發現並立即報警處理，嗣於該日零時四
    十五分許，正當乙○○與丙○○合力將已竊得之三棵桂花樹頭搬運至前開自小客
    車之後車廂時，即經獲報前來處理之員警查獲，並扣得該十字鎬、鋸子、手電筒
    各一支及桂花樹頭三棵等物，甲○○因見有警方前來查緝則趁機逃跑，然仍於同
    日一時許，在高雄市○○區○○路七十八號處為警查獲。
二、案經丁○○○訴由高雄市政府警察局小港局報請臺灣高雄地方法院檢察署檢察官
    偵查起訴。
    理  由
一、訊據被告乙○○、丙○○、甲○○對於其等於上揭時、地至丁○○○管理並栽種
    桂花之樹園，且由乙○○持其所有之十字鎬、鋸子、手電筒等物挖取該樹園內之
    桂花樹頭三棵等情，固不否認，然矢口否認有何竊盜犯行。(一)被告乙○○並辯稱
    其係因認該桂花樹為無主物，故企圖將樹頭移植至公園，至丙○○、甲○○則無
    協助為任何挖取行為，其等與該事件並無相關等語；(二)被告丙○○則係辯稱：當
    日被告乙○○表示要將一棵桂花樹頭分給伊，惟伊已表示不要，嗣因乙○○將桂
    花樹頭置於自小客車之後座，其能乘坐於該處，才協助將該樹頭搬到後車廂，惟
    其並無參與任何竊取行為。(三)被告甲○○則辯稱：其於案發當日係單獨乘坐計程
    車至該樹園旁的廟宇，與乙○○、丙○○一同求明牌，嗣因其欲前往山上夜遊爬
    山、觀看松鼠，才先將己身所穿之鞋子放置於被告乙○○之自小客車上，並因在
    返途中找不到乙○○、丙○○，始自行徒步下山，惟其並無參與任何竊樹行為云
    云。
二、按不動產之出產物，尚未分離者，為該不動產之部分，為民法第六十六條所明定
    。而我國境內之土地如非國有即為私人所有，是土地上之出產物如非屬國家所有
    ，即屬私人所擁有，並無發生無主物之情形。故查，被告三人業於本院審理中當
    庭表示系爭樹園之土地並非其等三人所有，是其等應明知該土地連同其上之桂花
    樹皆屬我國或第三人所有；再系爭桂花樹頭雖非高級名貴之樹木，然其仍具有相
    當之經濟價值，一般人均可推知該桂花樹為專人所栽種養護，不可能有誤認為無
    主物之情形。況被告乙○○尚知於一片樹園及其他繁生之植物中尋得該桂花樹，
    堪認被告乙○○並無誤認該桂花樹為無用樹種之虞。再本院自告訴人丁○○○及
    被告乙○○所提供之照片中，已可獲悉該樹園之實際狀況，故並無至現場勘驗之
    必要，併此敘明。從而，被告乙○○所辯稱其誤認該桂花樹為無人所有，故其並
    無為自己不法所有之意圖一情，即不足採信。再查，系爭桂花樹係自樹園中所挖
    得，其根部必附著許多泥土，樹身亦沾染許多灰塵，故為求搬運該樹木，衡情應
    當不會將其置於自小客車內，而係置於後車廂中，以避免同車隨行之人無法乘坐
    ，及節省日後清理車內之麻煩，故被告丙○○辯稱該樹頭係被告乙○○置於車內
    ，阻礙其乘坐，其始自行將該樹頭幫至後車廂一情，即有可疑。又查，被告乙○○先於警訊中坦承：「（你於何時、何地偷挖桂花樹被警方查獲？）於民國九十
    一十一月十五日不知時間，在山上被警方查獲」、「（你如何人上山偷挖桂花樹
    ，用何種工具？）和乙○○和甲○○，以十字鎬、鐵鋸」、「是乙○○載我上山
    的，是乙○○說要挖給我的，我只是幫乙○○拿」（參警卷第三頁）及於偵訊中
    所自承「（為何要偷？）是乙○○說要挖給我的，我以為好玩」（參偵卷第六頁
    背面）等情時，並無論及桂花樹係置於車內之情，且顯示其並未對乙○○之竊取
    行為表示任何反對之意，反而共同參與被告乙○○之竊取行為。惟其嗣於偵訊中
    即翻異前詞，然仍稱是乙○○要求其幫忙自後座搬至後車廂（參偵卷第十六頁）
    ，且參以證人即到場處理之員警林兆山所結證稱：「我們巡守隊員到達時，發現
    乙○○與丙○○正把樹搬到車上..... 」等語，更足以證明被告丙○○確有意圖
    為自己不法所有，而參與竊取桂花樹之構成要件行為。是以，被告丙○○嗣於本
    院審理中改稱其確有拒絕乙○○贈與桂花樹及其其自行將桂花樹搬至後車廂等情
    ，顯為事後卸責之詞，不足採信。又查，被告丙○○、乙○○已於本院審理中坦
    承案發當日僅有乙○○攜帶一支手電筒至案發現場，被告甲○○亦已自承其並無
    攜帶任何手電筒或照明設備至現場，而被告乙○○、丙○○為警查獲時，亦同時
查獲該支手電筒，故堪認被告甲○○身上並無任何手電筒，然其卻辯稱其於求明
    牌後，即持一支手電筒並徒步上山夜遊等情，此番情詞顯為虛構；況參以卷內所
    附之現場照片，可知該樹園並無照明設備，此亦經到場執行勤務員警林兆山到庭
    證述無訛，是平常人並無法在無照明設備下獨自行走，足認被告甲○○應係與被
    告乙○○、丙○○一同上山且一同行動，否則於無任何能見度之情況下，被告如
    何於該處活動：又被告乙○○與丙○○復係於系爭樹園被查獲，是足證被告甲○○並無法離開該樹園獨自行動，其以上揭情詞為辯，均不足採信。又被告甲○○
    既無可能獨自上山從事夜遊，其即無因此將所穿著之鞋置於被告乙○○車上之理
    由，是於案發後自乙○○車上所查獲之鞋即係被告甲○○於乘坐該車時所遺落，
    故其辯稱其係自行搭乘計程車至現場一情，亦不足採。又查，被告甲○○經警查
    獲時，全車沾滿泥土、滿身大汗且赤腳一節，亦經員警林兆山於偵訊中證述明確
    （參偵卷第二十一頁背面），惟被告甲○○並無至山上爬山、夜遊，已如上述，
    故可證其並無理由呈現被查獲時之狀態，再參以證人林兆山所證述：「我們巡守
    隊員到達時，發現乙○○與丙○○正把樹搬到車上，且樹林內尚有人影，我們以
    手電筒照射後，發現是甲○○，我雖有喝令『不要跑』，但甲○○仍逃逸約二公
    里方被緝獲.....，又當時我與甲○○相距不到十公尺，有看到甲○○的衣服及
    身影」（參上開偵卷）、「當時我看到樹叢裡面有一個人，我就用手電筒照射，
    發現這個人當時的衣服與身影，但沒有看到臉，我還有叫他不要跑，後來我們騎
    機車在那裡繞，另外有同事在超商發現身上滿是污泥的甲○○，後來我到現場時
    就發現該人的衣服與身影與之前我喝令不要逃跑的人是同一人」（參本院卷第三
    十九頁），足認被告甲○○確係在警方到達現場時，不及穿上鞋子，且在無照明
    設備情形下，獨自自樹園逃跑至查獲地點。是被告甲○○若無參與竊取行為，其
    實毋須在警方到達後急忙逃亡，且編纂上揭情詞以為卸責，足認被告甲○○確與
    被告乙○○、丙○○，共同持上揭器具竊取系爭三棵桂花樹無訛。被告三人犯行
    明確，堪以認定。
三、按被告乙○○所攜帶其所有之十字鎬、鋸子，為金屬所製，質地堅硬，外形尖銳
    ，客觀上足以對人之生命、身體及安全構成威脅，足供兇器使用，此有該物扣案
    照片足資參酌，至該扣案物縱為被告乙○○日常工作所用，惟該物既可用以挖取
    樹木，確有殺傷力，仍為刑法第三百二十一條第一項第三款所稱之兇器，合先敘
    明。是核被告三人竊取系爭桂花樹所為，係犯刑法第三百二十一條第一項第三款
    、第四款之結夥三人以上、攜帶兇器竊盜罪。被告三人就該犯行，有犯意聯絡及
    行為之分擔，皆為共同正犯。爰審酌被告三人前未曾受有期徒刑以上刑之宣告，
    此有臺灣高等法院被告全國前案紀錄表、被告刑案查註資料紀錄表各一份在卷可
    稽，品行尚屬良好，及其等犯後飾詞狡辯，不知悔改，及所竊得之物為桂花樹頭
    三棵，且已經經告訴人丁○○○取回等其他一切情狀，量處如主文所示之刑。
四、再被告三人共同竊盜時所攜帶之十字鎬、鋸子、手電筒各一支，係被告乙○○所
    有，且為供其等犯本案所用之物，業據其等供明在卷，並經扣案，故爰依刑法第
    三十八條第一項第二款之規定，宣告沒收之，附此敘明。
據上論斷，應依刑事訴訟法第二百九十九條第一項前段，刑法第二十八條、第三百二
十一條第一項第三款、第四款、第三十八條第一項第二款，判決如主文。
本案經檢察官高嘉惠到庭執行職務
中      華      民      國      九十二      年    六    月    二十      日
                   臺灣高雄地方法院刑事第二庭
                                      法  官    林靜梅
右正本證明與原本無異。
如不服本判決，應於判決送達後十日內，向本院提出上訴狀。
                                      書記官    洪生輝
中    華    民    國      九十二      年      六      月     二十四     日
附錄本判決論罪之法條：
中華民國刑法第三百二十一條
犯竊盜罪而有左列情形之一者，處六月以上、五年以下有期徒刑：
一  於夜間侵入住宅或有人居住之建築物、船艦或隱匿其內而犯之者。
二  毀越門扇、牆垣或其他安全設備而犯之者。
三  攜帶兇器而犯之者。
四  結夥三人以上而犯之者。
五  乘火災、水災或其他災害之際而犯之者。
六  在車站或埠頭而犯之者。
前項之未遂犯罰之。


司法院資訊處製作；財團法人民間司法改革基金會備份。
